【裁判字號】    98,簡上,1215
【裁判日期】    990204
【裁判案由】    妨害名譽
【裁判全文】
臺灣高雄地方法院刑事判決            98年度簡上字第1215號
上  訴  人  臺灣高雄地方法院檢察署檢察官
被      告  甲○○
上列上訴人因被告妨害名譽案件，不服本院高雄簡易庭98年度審
簡字第3466號中華民國98年10 月21 日第一審判決（聲請簡易判
決處刑案號：97年度偵字第31939 號），提起上訴，本院判決如
下：
    主  文
原判決撤銷。
甲○○犯公然侮辱罪，處罰金新臺幣貳仟元，如易服勞役，以新
臺幣壹仟元折算壹日。
    事  實
一、甲○○為高雄市前金區○○○路106 號之香榭麗庭大廈A 區
    管理委員會主任委員，其於民國97年11月7 日凌晨0 時20分
    許，與該處住戶丙○○（原名黃淑婷）因積欠管理費及大樓
    感應門之磁卡遭鎖等問題發生爭執後，甲○○竟基於公然侮
    辱之犯意，於該址大樓1 樓管理室之不特定多數人得以共聞
    共見之場所，接續以「不要臉」之言詞辱罵丙○○5 、6 次
    ，足以貶損丙○○之名譽。
二、案經丙○○訴由高雄市政府警察局新興分局報告臺灣高雄地
    方法院檢察署檢察官偵查後聲請簡易判決處刑。
    理  由
壹、證據能力：
  一、按被告以外之人於偵查中向檢察官所為陳述，除顯有不可
      信之情況者外，得為證據，刑事訴訟法第159 條之1 第2
      項定有明文。而現階段刑事訴訟法規定檢察官代表國家偵
      查犯罪、實施公訴，依法其有訊問被告、證人及鑑定人之
      權，證人、鑑定人且須具結，而實務運作時，檢察官偵查
      中向被告以外之人所取得之陳述，原則上均能遵守法律規
      定，不致違法取供，其可信度極高，應有證據能力。據此
      ，本件證人王長茂於檢察官偵查中經具結所為之陳述，有
      證據能力。
  二、被告以外之人於審判外之言詞或書面陳述，除法律有規定
      者外，不得作為證據；被告以外之人於審判外之陳述，雖
      不符刑事訴訟法第159 條之1 至之4 之規定，然經當事人
      於審判程序同意作為證據，法院審酌該言詞陳述或書面陳
      述作成時之情況，認為適當者，亦得為證據；刑事訴訟法
      第159 條第1 項、第159 條之5 第1 項分別定有明文。本
      判決認定事實所引用之證據資料，除上述原已符合刑事訴
      訟法第159 條之1 之傳聞法則例外規定得作為證據以外；
      其餘並非公務員違背法定程序所取得，檢察官及被告甲○
      ○於本院均同意作為認定事實之證據，且審酌各該證人或
      書面陳述作成時之情況，並無違法不當或證明力明顯過低
      之瑕疵，認為以之作為證據為適當，均得作為證據。
  三、末按傳聞法則係針對於被告以外之人於審判外之言詞或書
      面陳述所規範之證據法則，換言之「傳聞證據」係指「審
      判外」所為之「陳述或所發生之敘述性動作」，而提出於
      法庭用來證明該敘述事項之真實性之證據。因此，如非被
      告以外之人於審判外以言詞或書面所為之供述證據，即無
      傳聞法則之適用。卷附案發現場照片4 張，係利用光學、
      機械之方式，對於所拍攝內容所為忠實且正確之記錄，性
      質上並非供述證據，故無刑事訴訟法第159 條第1 項規定
      之適用，附此敘明。
貳、實體方面：
  一、上開被告以「不要臉」之言詞辱罵丙○○5 、6 次之事實
      ，業經被告於本院準備程序時坦承不諱，核與被害人丙○
      ○於警詢及偵查中陳述遭被告辱罵經過情形、證人即該大
      樓管理員王長茂於偵查中具結證述當日見聞被告辱罵丙○
      ○過程等節，互相合。復有該大樓管理委員會決議繳交
      管理費期限之公告、97年10月份未繳管理費清單等件附卷
      可稽，且按刑法分則中公然二字之意義，係指以不特定人
      或多數人（包括特定多數人在內）得以共見共聞之狀況為
      已足，有司法院院解字第2033號解釋及司法院大法官釋字
      第145 號解釋意旨可資參照，而本件案發地點之管理室係
      位在香榭麗庭大廈1 樓電梯旁，並緊臨該大樓對外之出入
      口，有該管理室現場照片4 張在卷可據（偵卷第44頁、第
      45頁），顯見該管理室係位在所屬大樓住戶或其訪客出入
      必經之處，而屬不特定人或多數人得以共見共聞之場所；
      又「不要臉」之言詞，在社會觀感上，具有貶低、污衊之
      意，亦確足以貶損丙○○之聲譽甚明。據上，足認被告之
      自白，應與事實相符，自得為認定犯罪之依據。本件事證
      明確，被告犯行堪以認定，應依法論科。
  二、核被告所為，係犯刑法第309 條第1 項之公然侮辱罪。被
      告接連以「不要臉」之言詞辱罵告訴人丙○○5 、6 次，
      係於密切之時間、同一地點實施，侵害同一法益，各行為
      之獨立性極為薄弱，主觀上亦係出於同一公然侮辱之犯意
      ，依一般社會健全觀念，應視為數個舉動之接續施行，合
      為包括之一行為予以評價為當，故應論以接續犯而以一罪
      論。原審對被告論罪科刑，固非無見；惟查，被告身為管
      理委員會主任委員，固有向住戶催收管理費之職責，然依
      被告提出之該大樓97年8 月至10月份之未繳清單所示（偵
      卷第29頁至第31頁），丙○○僅未繳納10月份之管理費，
      且觀諸該大樓決議之公告內容（偵卷第28頁），可知該大
      樓管理費繳納期限係每月月底，故被告僅因丙○○遲交該
      月份管理費7 日，即以「不要臉」之辱詞大罵丙○○5 、
      6 次，顯兼有藉故發洩情緒，已非單純出於催收管理費之
      目的，原審認為被告並非惡意辱罵，已有未合，且案發當
      時尚有警察在場，亦據證人丙○○、王長茂及被告一致陳
      述在卷（偵卷第8 頁、第27頁、第40頁），亦見被告目無
      法紀、恣意謾罵之情，原審亦未加以斟酌，而逕予量處法
      定最低刑度，自有未妥。是本案檢察官上訴意旨認原審量
      刑不當，為有理由，應由本院予以撤銷改判。爰審酌被告
      不顧被害人丙○○之人格尊嚴，且無視到場執法員警之存
      在，僅因丙○○遲交管理費7 日之細故，即在不特定住戶
      或訪客出入之管理室前，接續辱罵丙○○「不要臉」5 、
      6 次之多，貶損丙○○名譽情節非輕，所為實屬不該，惟
      念及被告始終坦認犯行，態度尚佳，且無任何犯罪科刑紀
      錄，有臺灣高等法院被告前案紀錄表在卷可考，素行良善
      ，並考量檢察官求予從輕量刑之意見，量處被告罰金新台
      幣（下同）2 千元，並諭知以1 千元折算1 日之易服勞役
      折算標準。又檢察官雖於聲請簡易判決處刑書求予宣告緩
      刑，惟本院衡酌被告與丙○○因賠償金額未有共識致迄未
      達成和解，認尚不宜逕予宣告緩刑，附此敘明。
  三、被告經合法傳喚，無正當理由不到庭，爰不待其陳述，逕
      行判決。
  四、據上論斷，依刑事訴訟法第455 條之1 第3 項、第371 條
      、第369 條第1 項前段、第364 條、第299 條第1 項前段
      ，刑法第309 條第1 項、第42條第3 項前段，刑法施行法
      第1 條之1 第1 項、第2 項前段，判決如主文。
本案經檢察官乙○○到庭執行職務。
中    華    民    國    99    年    2    月    4      日
                  刑事第八庭  審判長法  官  王伯文
                                    法  官  林建鼎
                                    法  官  蔣志宗
以上正本證明與原本無異。
不得抗告。
中    華    民    國    99    年    2     月    4     日
                                    書記官  李崑良
附錄本案論罪科刑法條全文：
中華民國刑法第309條第1項
公然侮辱人者，處拘役或 3 百元以下罰金。
刑法施行法第1 條之1
中華民國94年1 月7 日刑法修正施行後，刑法分則編所定罰金之
貨幣單位為新臺幣。
94年1 月7 日刑法修正時，刑法分則編未修正之條文定有罰金者
，自94年1 月7 日刑法修正施行後，就其所定數額提高為30倍。
但72年6 月26日至94年1 月7 日新增或修正之條文，就其所定數
額提高為3倍。

司法院資訊處製作；財團法人民間司法改革基金會備份。
